臺灣高等法院刑事判決　　　　　93年度上更（二）字第580 號
　　上　訴　人　臺灣板橋地方法院檢察署檢察官
　　被　　　告　劉盈嫻原名乙.
　　選任辯護人　楊揚律師
上列上訴人因被告偽造有價證券等案件，不服臺灣板橋地方法院
87年度訴字第1308號，中華民國87年12月8 日第一審判決（起訴
案號：臺灣板橋地方法院檢察署87年度偵續字第240 號）提起上
訴，暨移送併辦（臺灣板橋地方法院檢察署88年度偵字第14023
號、第14025 號），經本院判決後，由最高法院第2 次發回更審
，本院更為判決如下：
  主   文
上訴駁回。
  理   由
一、按「對於檢察官之送達，應向承辦檢察官為之；承辦檢察官
    不在辦公處所時，向首席檢察官（檢察長）為之」，刑事訴
    訟法第58條定有明文。經查，被告及選任辯護人原聲請本院
    傳訊證人即臺灣板橋地方法院檢察署法警長甲○○到庭作證
    說明該署法警執行送達法院判決之流程；經本院合法傳喚，
    甲○○並未於本院審理期日到庭，因本院已向該署調得相關
    送達登記簿冊足堪為憑，被告及選任辯護人爰當庭表明撤回
    該項證據調查方法之請求，此有本院審理筆錄可參，合先敘
    明。次查本件原審判決正本係由臺灣板橋地方法院檢察署法
    警長甲○○於民國87年12月23日送件，該署檢察官葉靜芳於
    88年1月4日收受，同年月5日由臺灣板橋地方法院法警陳玉
    朋收回送證，此有臺灣板橋地方法院送達檢察官裁判書類登
    記簿影本在卷可憑（本院上更〈一〉卷第38頁）。又證人陳
    玉朋於本院更（一）審調查時證稱：「當時做法是院方法警
    送到檢方執行科分案室，分案室登記後再送檢方法警室，由
    法警長簽收，檢方再送給檢察官，本件警長是12月23日簽收
    ，送給檢察官時間是88年1月4日，1月5日我去收」（本院上
    更〈一〉卷第33頁）；證人甲○○於本院更（一）審調查時
    證稱：「院方送判決書到檢方執行科分案室，分案室登記統
    計後送到警長室，我再核對件數無誤後蓋章，全部蓋完後，
    分類好，當天直接送到檢察官辦公室，一般我們送過去後是
    把本子與判決書放檢察官桌上，檢察官蓋完章後，院方法警
    會去收本子。本件情形12月23日送去頂多一天之差，卷附登
    記簿上蓋87年12月23日，就是執行分案室送到我那裡的時間
    ，時間若接近下班，頂多第二天就會送給我，故本件可以確
    定我是87年12 月23日或24日送到檢察官辦公室桌上，至於
    檢察官何時蓋章，我不清楚」等語（本院上更〈一〉卷第51
    頁至第52頁）。綜上以觀，堪認原審判決正本並非由證人陳
    玉朋直接送達予承辦檢察官葉靜芳，且無從認定該承辦檢察
    官確於87年12月23日即已收受原審判決正本。況依證人甲○○上開所稱：「送到檢察官辦公室桌上」云云，究係指何位
    檢察官之辦公桌？並不明確，若其於送達當日曾會晤承辦檢
    察官葉靜芳，衡情自無不要求當場蓋章簽收之理，則證人甲○○送達原審判決時，承辦檢察官既不在辦公處所，其又未
    依首開規定，向首席檢察官（檢察長）為送達，僅將原審判
    決送到檢察官辦公室桌上，其送達自難謂係合法。又被告雖
    具狀聲請本院向原審法院查明承辦檢察官葉靜芳是否自87年
    12月23日至88年1月11日間曾向原審法院調取本案卷宗，並
    請求將調卷條影印過院參辦，經本院向原審法院函查結果，
    該院覆以：「玄股（承辦）檢察官是否於該期間內調閱前揭
    案卷，因時間久遠，已無法確認。…通常檢方人員持調卷條
    向本股調閱時，本股即會收取調卷條（填寫宗數），交付卷
    宗；當案卷檢還時，隨即返還調卷條，並不會留存任何紀錄
    ，故無法提供調卷條供參」等語，有該院93年11月30日板院
    通刑真八十七訴一三０八字第53380號函附本院卷可稽，是
    本案承辦檢察官是否自87年12月23日至88年1月11日間曾向
    原審法院調取本案卷宗，亦無從考證。另本院依被告聲請向
    臺灣板橋地方法院檢察署函調承辦檢察官自87年12月20日起
    至88年1月18日止之「檢察官收受裁判書類送閱簿」影本結
    果，亦僅得認定承辦檢察官係於88年1月4日收受原審判決正
    本後簽註意見將之上呈送閱，亦無從認定承辦檢察官於87年
    12月23日即已收受該判決正本。綜上等情觀之，承辦檢察官
    葉靜芳是否確於87年12月23日已收受原審判決正本，既無從
    究明，自應以上開送達檢察官裁判書類登記簿影本、檢察官
    收受裁判書類送閱簿影本及送達證書（原審卷第311頁）上
    承辦檢察官所蓋章戳顯示之88年1月4日，為其實際收受原審
    判決正本之日；其於88年1月11日據以向本院提起上訴，自
    未逾越法定上訴期間而有何違背法律上程式之處，併予敘明
    。
二、公訴意旨略以：被告劉盈嫻（原名乙○○）自民國（下同）
    75年間起擔任設於桃園縣蘆竹鄉○○街70號1 樓龍纖股份有
    限公司（以下簡稱龍纖公司）之會計兼出納職務，並管理龍
    纖公司負責人丙○○個人在華南商業銀行新莊分行開立之帳
    號1961-2號支票存款帳戶之支票及印鑑章，竟意圖供行使之
    用，並基於概括之犯意，自78年2 月間起至79年4 月間止，
    利用業務上保管該支票及印鑑之便，未經丙○○同意，先後
    4 次在上開公司盜用丙○○印章，偽造如附表編號一至二所
    示之支票2 張，及編號三至四所示之本票2 張（起訴書誤書
    為4 紙均係支票），再分別於票載日期屆至後持以行使，將
    附表編號一之支票、編號三、四之本票存入其在臺灣省合作
    金庫新莊支庫開立之帳號85041-7 號活期儲蓄存款帳戶內交
    換兌現，並將編號二之支票持向付款銀行提領現金（其持以
    交換兌現或提領現金之金額詳如附表所示），因認被告連續
    涉犯刑法第201 條第1 項之偽造有價證券罪嫌云云。
三、按犯罪事實應依證據認定之，無證據不得認定犯罪事實，又
    不能證明被告犯罪者，應諭知無罪之判決，刑事訴訟法第15
    4 條第2 項、第301 條第1 項分別定有明文。次按告訴人之
    告訴，係以使被告受刑事訴追為目的，是其陳述是否與事實
    相符，仍應調查其他證據以資審認，有最高法院52年度台上
    字第1300號判例可資參照。本件公訴意旨認被告連續涉犯刑
    法第201 條第1 項之偽造有價證券罪，無非係以告訴人丙○○之指訴、證人即丙○○之弟被告之夫簡源森於偵查中之證
    詞、及附表所示之票據4 紙為其論據。
四、訊據被告劉盈嫻（原名乙○○）固坦承附表編號一所示支票
    、及編號三、四所示本票由其簽發，及附表所示4 紙票據由
    其提示交換或領現之事實，惟堅決否認有何偽造附表所示4
    紙票據之犯行，辯稱：告訴人丙○○在華南銀行新莊分行第
    1961-2號帳戶之支票，平日均由丙○○自行保管，龍纖公司
    須開票給客戶時，由伊將貨款帳單交予丙○○，丙○○核對
    後再將帳單及空白支票交給伊，由伊依簡某指示開立票面金
    額再交給丙○○蓋章後才給客戶，附表編號二所示支票票面
    受款人與金額之筆跡非伊書寫，該張支票非伊簽發，又附表
    所示4 紙票據均係伊夫簡源森拿給伊去入帳，當時伊與簡源
    森夫妻感情尚未破裂，錢財與銀行帳目常不分彼此共同使用
    ，故彼此之銀行帳戶間常互有金錢往來，該段時間簡源森將
    支票交給伊時，若未特別交代，伊便隨意存入二人行庫帳戶
    ，附表所示票據除編號二之支票係領現外，其餘3 紙入帳兌
    現後，嗣又依簡源森之指示匯入簡源森在合作金庫新莊支庫
    第0000000000000 號甲存帳戶供其使用，使當時既在龍纖公
    司擔任會計，經手之支票為數不少，且事隔近7 、8 年，相
    關資料均在告訴人手中，伊不可能每筆交易均記憶清楚，且
    伊若真要偽造支票，大可直接開立未劃線支票，直接至付款
    行領現金，何需開立劃線支票，並在票據上背書取款，嗣又
    匯入簡源森帳戶，徒留犯罪證據？本案係因伊與簡源森於83
    年間夫妻感情破裂後，告訴人兄弟二人遂不斷興訟，告伊偽
    造文書、偽造有價證券、竊盜、及訴請離婚等多起案件，目
    的無非逼使伊與簡源森離婚，惟該等案件或經法院判決無罪
    ，或經檢察官處分不起訴，或經法院判決簡源森離婚敗訴，
    而告訴人兄弟本身反因對伊傷害及毀損等案件經法院判決有
    罪在案，而簡源森目前已遷住國外與其他女子結婚等語。
五、經查：
（一）附表編號一所示面額100 萬元支票，於票載日期78年2 月
      3 日屆至後，由被告於同年月9 日入其在臺灣省合作金庫
      新莊支庫帳號000000000000-0號活期儲蓄存款帳戶內交換
      兌現，嗣於同年月11日及21日由被告轉帳8 萬5 千元及52
      萬元至簡源森在同支庫第0000000000000 號甲存支票帳戶
      ，有被告劉盈嫻（原名乙○○）上開活期儲蓄存款帳戶及
      證人簡源森上開支票帳戶交易紀錄影本各1 紙附卷可稽（
      85年度偵字第9824號卷第55頁正、反面、原審卷第65頁）
      ，告訴人及被告對此均不爭執。被告嗣於同年月13日自簡
      源森上開帳戶簽發票號EN0000000 號、面額8 萬5 千元之
      支票1 紙，又於同年月23日自簡源森上開帳戶簽發票號EN
      0000000 號、EN0000000 號、面額各為25萬元之支票2 紙
      ，交予簡源森之兄簡德民經營之「聖力企業有限公司」兌
      現，有告訴人所提該2 紙支票正、反面影本（原審卷第63
      頁、第64頁）、及簡源森上開支票帳戶交易紀錄影本1 紙
      （原審卷第65頁）在卷可查。再被告於同年3 月24日及同
      年4 月24日自其上開合作金庫新莊支庫活期儲蓄存款帳戶
      又分別提領18萬9 千元及45萬元，合計63萬9 千元交予簡
      源森，亦有該帳戶交易紀錄影本附卷可稽（85年度偵字第
      9824號卷第55頁正、反面）。
（二）附表編號二所示面額50萬元支票，於票載日期78年2 月26
      日屆至後，由被告於同年月27日持往付款銀行華南銀行新
      莊分行兌領現金，有華南銀行存款往來明細表在卷可憑（
      86年度偵續字第240 號卷第22頁）。
（三）附表編號三、四所示面額各50萬元之本票2 紙，於票載日
      期79年4 月9 日屆至後，由被告於同年月11日入其上開合
      作金庫新莊支庫活期儲蓄存款帳戶內交換兌現，嗣於同年
      月13日由該帳戶匯出108 萬元，再加6 萬元，合計114 萬
      元匯入簡源森上開同一支庫甲存支票帳戶中，有合作金庫
      活期儲蓄存款取款條（85年度偵字第9824號卷第101 頁）
      、被告上開活期儲蓄存款帳戶及證人簡源森上開甲存支票
      帳戶交易紀錄影本各1 紙（85年度偵字第9824號卷第55頁
      正、反面、原審卷第66頁）在卷可參，告訴人與被告對此
      亦無異議。被告嗣於同年月14日由該簡源森甲存支票帳戶
      簽發票號EP0000000 號、面額24萬6223元之支票1 紙，轉
      入其在世華商業銀行新莊分行第00000000000-0 號帳戶；
      於同年月16日復簽發票號EP0000000 號、面額65萬元之支
      票1 紙，轉入其前開合作金庫新莊支庫帳戶；再於同年月
      21日簽發票號EP0000000 號、面額50萬元之支票1 紙，轉
      入其在華南商業銀行新莊分行第00000000000-0 號帳戶，
      有簡源森上開甲存支票帳戶交易紀錄影本（原審卷第66頁
      ）1 紙、支票影本2 紙（原審卷第81頁、第82頁）及被告
      世華銀行、合作金庫與華南銀行上開帳戶交易往來明細表
      各1 紙（原審卷第236 頁、第241 頁正、反面、第222 頁
      ）在卷可參。被告復於79年4 月30日及同年5 月14日自其
      上開世華銀行新莊分行帳戶各提領10萬元及15萬元交予簡
      源森，亦有被告世華銀行上開帳戶交易往來明細表（原審
      卷第236 頁、第237 頁）及存摺影本（原審卷第138 頁）
      在卷可查。就上開79年4 月16日兌現之面額65萬元支票，
      被告嗣於同年6 月27日提領64萬7 千元，另加現金15萬元
      ，共79萬7 千元匯入簡源森上開甲存支票帳戶，復有合作
      金庫活期儲蓄存款取款條（原審卷第139 頁）、交易明細
      表（原審卷第140 頁、第241 頁正、反面）及簡源森上開
      甲存支票帳戶交易紀錄影本（原審卷第66頁）各1 紙存卷
      可查。而上開79年4 月21日兌現之面額50萬元支票，被告
      嗣於同年月30日連同原帳戶內存款，共提撥90萬元轉作定
      期存款，亦有華南銀行87年10月6 日華莊存字第131 號函
      所附存款往來明細表1 紙（原審卷第222 頁）在卷可考。
（四）又被告另曾於79年3 月5 日自其華南商業銀行新莊分行第
      00000000000-0 號帳戶匯款70萬元至告訴人之兄簡德民開
      設之肇元工業有限公司華南商業銀行復興分行帳戶供週轉
      之用；於同年6 月4 日被告自其上開華南銀行帳戶提領現
      金25萬元，存入簡源森前開合作金庫新莊支庫甲存帳戶；
      於同年6 月27日被告復自其合作金庫新莊支庫活期儲蓄存
      款帳戶內提領64萬7 千元，再加現金15萬元，共79萬7 千
      元匯入簡源森上開甲存帳戶；於同年8 月27日被告又匯款
      28萬元入簡源森上開甲存帳戶，分別有華南銀行匯款申請
      書（原審卷第102 頁）、匯出匯款用紙（原審卷第105 頁
      ）、存款往來明細表（原審卷第222 頁至第223 頁）、合
      作金庫活期儲蓄存款取款憑條（原審卷第104 頁、第139
      頁）、交易明細表（原審卷第241 頁正、反面）及簡源森
      上開甲存支票帳戶交易紀錄（原審卷第66頁）影本各1 紙
      在卷足憑。
（五）再查，告訴人丙○○係龍纖公司負責人，被告與簡源森亦
      係龍纖公司董事，且三人持股數相同，此有原審卷附龍纖
      公司董事股東名單（原審卷第298 頁）可稽。另依告訴人
      自提其華南商業銀行新莊分行支票帳戶78年間之交易明細
      觀之，其往來交易之金額超過50萬元以上者，為數不多，
      而依被告所提龍纖公司78年度資產負債表所載，流動資產
      之現金欄僅19萬7748元，該資產負債表並經告訴人蓋章確
      認，而本案附表所示票據面額均達50萬元或100 萬元，則
      告訴人對其帳戶內如此大額資金進出，焉有不知之理？又
      附表所示票據均屬劃線支票或本票，並經被告背書取款，
      設被告若真欲偽造上開支票侵吞入己，大可直接開立未劃
      線支票，直接至付款行領取現金即可，又何須開立劃線支
      票，或於提示時在票據上背書取款，再將之匯入證人簡源
      森帳戶，徒留犯罪證據？雖證人簡源森於檢察官偵訊中證
      稱：沒有拿這4 張票據給劉女提示云云（88年度偵續字第
      240 號卷第59頁反面至第60頁），核與被告上開所辯不符
      ，然自上開告訴人、被告、與簡源森彼此間帳戶交易往來
      觀之，被告與簡源森夫妻感情尚未破裂之前，相互利用帳
      戶往來融通資金之情形頗為頻繁，而被告當時又負責龍纖
      公司會計業務，經手開立之票據為數甚多，茍系爭票據係
      被告擅自偽造並持以提示侵吞票款，又何致於票載期限屆
      至後將大筆款項匯入其夫簡源森帳戶內？而簡源森對其帳
      戶內之資金異動，又何以不聞不問？是證人簡源森上開所
      證，要與事實不符，自不堪憑信。且查，告訴人丙○○於
      檢察官偵訊中供稱提起告訴之時，含附表所示之4 紙票據
      在內，共告訴被告侵吞24張票據，後來查出有20張係廠商
      調現，附表4 張係未查出與何廠商往來，故就此4 張提出
      告訴等語（86年度偵續字第240 號卷第10頁反面），足見
      告訴人丙○○並未提出任何積極證據證明附表所示票據係
      被告逾越權限私下簽發，僅以本案系爭票據係由被告所開
      ，復因未查出該4 張票據之往來廠商，即率爾推定被告有
      偽造有價證券之犯行，則揆諸上開判例意旨，自難認其所
      述確與事實相符。
（六）末查，簡源森另案告訴被告偽造有價證券罪部分，業經臺
      灣板橋地方法院檢察署檢察官於86年11月21日以86年度偵
      字第3392號、第23115 號處分不起訴，嗣經再議發回，仍
      經該署檢察官於87年7 月2 日以87年度偵續字第57號處分
      不起訴在案，有不起訴處分書2 件在卷可參（86年度偵續
      字第240 號卷第39頁至第42頁；原審卷第119 頁至第122
      頁）。
（七）綜上所述，被告所辯應堪採信；此外復查無其他積極證據
      足資證明附表所示票據係由被告偽造，自屬不能證明被告
      犯罪。
六、經核原審就被告劉盈嫻（原名乙○○）被訴偽造有價證券罪
    部分，以不能證明其犯罪，而為無罪之諭知，於法並無不合
    。公訴人據告訴人之請求提起上訴，仍執前詞，指摘原判決
    不當，為無理由，應予駁回。
七、臺灣板橋地方法院檢察署檢察官雖檢送被告所涉該署88年度
    偵字第14023號、第14025號案件卷宗到院，聲請本院併辦審
    理；茲因本案業經為被告無罪之判決，與該併案部分自無連
    續犯裁判上一罪之關係，無從併辦，該併案部分應退還檢察
    官另為適當之處理，附此敘明。
八、據上論斷，應依刑事訴訟法第368 條，判決如主文。
本案經檢察官陳玉珍到庭執行職務。
中　  華    民  　國    94　  年    5　　月　　17 　　日
                  刑事第十二庭審判長法  官　李文成
                                    法  官　王復生
                                    法  官　周盈文
以上正本證明與原本無異。
檢察官如不服本判決，應於收受送達後十日內向本院提出上訴書
狀，其未敘述上訴之理由者並得於提起上訴後十日內向本院補提
理由書（均須按他造當事人之人數附繕本）。
                                    書記官　余姿慧
中　  華    民  　國    94　  年    5　　月　　17 　　日
附表
┌──┬─────┬──┬─────┬───┬────┬───┬───┐
│編號│ 票  號   │種類│票載日期  │帳號  │面  額  │發票人│付款人│
│    │          │    │          │      │新臺幣  │      │      │
├──┼─────┼──┼─────┼───┼────┼───┼───┤
│ 一 │HB0000000 │支票│78. 2. 3  │1961-2│100 萬元│丙○○│華南商│
├──┼─────┼──┼─────┼───┼────┤      │業銀行│
│ 二 │HB0000000 │支票│78. 2. 26 │ 同上 │50萬元  │      │新莊分│
├──┼─────┼──┼─────┼───┼────┤      │行    │
│ 三 │P0000000  │本票│79. 4. 9  │ 同上 │50萬元  │      │      │
├──┼─────┼──┼─────┼───┼────┤      │      │
│ 四 │P0000000  │本票│79. 4. 9  │ 同上 │50萬元  │      │      │
└──┴─────┴──┴─────┴───┴────┴───┴───┘
